臺灣士林地方法院民事判決　　　　　　　 93年度訴字第384號
原　　　告　丙○○
訴訟代理人　顏火炎律師
被　　　告　乙○○
訴訟代理人　趙國生律師
複代理人　　連復淇律師
　　　　　　甲○○
當事人間返還停車位事件，本院於民國94年5 月10日言詞辯論終
結，判決如下：
    主  文
原告之訴及假執行之聲請駁回。
訴訟費用由原告負擔。
    事實及理由
一、原告主張：坐落台北市○○區○○段3 小段350 地號土地（
    權利範圍萬分之六十二），及其上門牌號碼台北市○○區○
    ○街366 號18樓之1 為原告所有，而編號79號停車位係位於
    前開建物之共同使用部分，即同小段31426 建號，該地下室
    總面積為7,876.41平方公尺，原係規劃為共有之停車空間，
    依各住戶所持有之持分而定其有無停車位，原告就該共同使
    用部分之31426 建號（以下簡稱系爭建物），持分為萬分之
    九十一，換算面積有21.6坪，應有2 個停車位可供使用，而
    原告買受後竟無任何車位可供使用，而被告乙○○並非系爭
    建物之共有人，竟占用編號79號停車位使用，自屬無權占有
    ，爰依民法第767 條、第821 條之規定，請求被告將該停車
    位遷讓返還原告及全體共有人。原告並聲明：（一）被告應
    自坐落台北市○○區○○段3 小段第350 地號土地上建物，
    即台北市○○區○○街366 號地下室編號第79號停車位遷讓
    返還原告及其他共有人。（二）原告願供擔保，請准宣告假
    執行。
二、被告則以：
（一）台北市○○區○○段3 小段350 地號其上建物之原始起造
      人為嘉興建設股份有限公司（以下簡稱嘉興公司），該公
      司與各建物購買人所簽訂之土地房屋預定買賣契約書，對
      於地下層防空避難室兼停車場使用部分，定有分管同意書
      ，約定「Ａ區地下三層（Ｂ區地下四層）為停車空間，如
      附件（十）著紅色部分停車空間之使用權，屬於地上三至
      十九樓住戶專有（交屋時交由住戶管理委員會統籌使用）
      ，不得作為其他用途。另本大樓承購戶已充分認知並同意
      未購買專有單獨車位銷售停車空間者，除防空避難使用外
      ，對本大樓專有單獨銷售之停車空間無使用、管理權」，
      而編號79號停車位係屬單獨銷售之停車空間而非共用停車
      位，而依該分管契約約定未購買車位者，對於單獨銷售之
      停車空間無使用、管理權。
（二）另依前開社區區分所有權人所訂之陽明山廈社區住戶規約
      第2 條第4 款規定「停車空間應依與起造人或建築業者之
      買賣契約書或分管契約書使用其約定專用部分。無買賣契
      約書或分管契約書且為共同持分之停車空間經區分所有權
      人會議議決者，得將部分之停車空間約定為約定專用部分
      供特定區分所有權人使用」，準此，無購買停車位者每年
      公開抽籤向管理委員會承租共用部分停車位。
（三）故起造建商嘉興公司既與各承購戶分別約定共用部分由特
      定共有人使用，則應認各共有人間已合意成立分管契約，
      縱共有人將其應有部分讓與第三人，除應有部分之受讓人
      不知悉有分管契約，亦無可得而知之情形外，分管契約對
      受讓人仍繼續存在。本件原告雖係經由拍賣取得系爭建物
      ，惟依陽明山廈社區住戶規約及各共有人已按分管契約占
      有共有物之情形，客觀上應有可得而知分管契約之存在，
      故
      原告應受分管契約之約束。
（四）被告乙○○係經系爭建物共有人海渡實業股份有限公司（
      以下簡稱海渡公司）之同意，而使用編號79號停車位，海
      渡公司就系爭建物之持分為萬分之四九八八，係於89年4
      月17日與原起造人嘉興公司訂立書面契約而受讓台北市○
      ○區○○段3 小段350 地號及其上建物，編號第79 號 停
      車位專用權亦包括於移轉標的中，故該停車位專用權人確
      為海渡公司所有，是被告乙○○經海渡公司同意使用該停
      車位並非無權占有。
（五）被告並聲明：
  １、原告之訴駁回。
  ２、如受不利判決，願供擔保請准宣告免假執行。
三、兩造不爭執之事項：
（一）原告為台北市○○區○○街366 號地下室即31426 建號之
      共有人。
（二）編號79號停車位乃位於31426 建號，為建物之共同使用部
      分，現由被告乙○○占用中。
（三）87年7 月3 日戴永慶與嘉興公司所訂之土地預定買賣契約
      、房屋預定買賣契約書，及陽明山廈社區住戶規約之形式
      真正。
（四）徐華民將嘉興公司股權及前開土地上之31417 、31418 、
      31419 、31467建物轉讓海渡公司。
（五）編號79號停車位係由海渡公司同意交被告乙○○使用。
   以上事實並有建物所有權狀、土地建物謄本、土地預定買賣
   契約書、房屋預定買賣契約書、陽明山廈住戶規約、協議書
   為證，堪信為真實。
四、本件兩造經協議簡化爭點如下：
（一）系爭停車位所在之31436 建號共有人間是否存有分管契約
      之約定？嘉興建設是否與住戶成之分管契約而就附圖黑線
      以外之停車位有專用權？
（二）海渡公司可否依嘉興建設與住戶之分管契約而單獨占用位
      於31426 建號之編號79號停車位？
五、經查：
（一）系爭編號79號停車位所在之31436 建號，係為台北市○○
      區○○段3 小段350 地號其上建物即陽明山廈社區建物之
      共同使用部分，而該社區建物為訴外人嘉興公司原始起造
      並銷售等情，有原告不爭執形式真正之土地預定買賣契約
      書、房屋預定買賣契約書在卷可憑，而依前開契約書之形
      式以觀，應屬嘉興公司銷售房地與不特定人所使用之定型
      化契約，而系爭31426 建號固為該陽明山廈大樓之共同使
      用部分，然依前開契約附件分管契約第3 條：「Ａ區地下
      三層（Ｂ區地下四層）為停車空間，如附件（十）著紅色
      部分停車空間之使用權，屬於地上三至十九樓住戶專有（
      交屋時交由住戶管理委員會統籌管理使用），不得作為其
      他用途。另本大樓承購戶已充分認知並同意未購買專有單
      獨銷售停車空間者，除防空避難使用外，對本大樓專有單
      獨銷售之停車空間無使用、管理權」，顯見系爭31426 建
      號，經嘉興公司規劃為兩區，即附圖黑線範圍內之停車空
      間，留屬地上3 樓至19樓住戶使用，但交由管理委員會統
      籌管理使用；而黑線範圍以外之停車空間，則屬前開分管
      同意書中所謂專有單獨銷售之停車空間，為嘉興公司專用
      之範圍，嘉興公司並得將之隨區分所有建物之專有部分出
      售，由該買受人管理使用，而排除其他共有人之使用，是
      可認嘉興公司與承購人顯已就地下室規劃為住戶共用之停
      車位，及專有單獨銷售停車位，並就如何分配使用有所約
      定，而此項約定應認係屬31426 建號共有人間之分管契約
      ，嘉興公司因而就附圖黑線範圍以外之停車位有專用權，
      且嘉興公司亦得將此專用權，隨專有部分轉讓予有購買專
      有單獨銷售車位之買受人，堪以認定。
（二）再查，依陽明山廈社區住戶規約第2 條第4 項所定：「停
      車空間應依與起造人或建築業者之買賣契約書或分管契約
      書使用其約定專用部分。無買賣契約書或分管契約書且為
      共同持分之停車空間經區分所有權人會議決議者，得將部
      分之停車空間約定為約定專用部分供特定區分所有權人使
      用」，再參酌陽明山廈管理委員會覆函所稱：「社區B3停
      車場分私有車位及公有（本會）車位，私有車位為各車位
      所有權人自行管理，公有車位則由本會於每年年底公開辦
      理抽籤乙次，中籤者始可停放」、及「七十九號非公有車
      位」，此有該管理委員會93年11月19日陽字九三年度第11
      1901號函附卷可稽，是可知嘉興公司確有以買賣契約與各
      建物買受人訂立前開分管約定之事實，而各區分所有權人
      於社區管理委員會成立後，亦將分管之約定再明文行諸於
      前開規約，應可認定。準此，系爭編號79號停車位既位於
      附圖黑線範圍外之停車空間，依前開說明，應屬嘉興公司
      原分管專用之範圍，原告否認系爭31426 建號共有人間有
      分管約定，及主張嘉興公司就系爭編號79號停車位無專用
      權，尚難憑採。
（三）再查，嘉興公司負責人徐華民與海渡公司於89年4 月17日
      訂立協議書，將嘉興公司全部股東之股權及坐落前開350
      地號土地及其上建物，移轉海渡公司等情，有原告不爭議
      形式真正之協議書在卷可稽，而海渡公司確實因此取得陽
      明山廈社區31417 、31418 、31419 、31467 建號建物所
      有權等情，亦有建物謄本可據，是海渡公司主張依前開協
      議書受讓嘉興公司所有之社區建物，而取得嘉興公司原依
      分管契約所享有之專用權，應屬有據。原告雖主張建設公
      司如已出售其專有部分，即不得再占用停車位云云，惟查
      嘉興公司移轉前開建號所有權予海渡公司，就前開建號所
      示之共同使用部分持分，亦一併移轉海渡公司，應無疑義
      ，而按公寓大廈區分所有權人共有之共用部分設置之停車
      場，如有分管之特約，區分所有權人將其分管停車位相對
      應之共用部分之應有部分，隨同專有部分移轉他人，其分
      管契約對於各立約之區分所有權人及受讓人仍繼續存在，
      除受讓人有不知悉分管契約，或無可得而知之情形，均應
      受原分管契約之拘束。本件原告雖係經拍賣而買受系爭31
      426 建號之持分，惟依前開社區規約，及社區停車位之管
      理情形，非無可得知悉分管契約存在之情形，是以原告自
      應受分管契約之拘束，故海渡公司依嘉興建設與住戶之分
      管契約得專用編號79號停車位，應堪認定。
（四）海渡公司既依分管契約就編號79號停車位有專用權，自得
      管理、使用或授權他人使用，被告乙○○得海渡公司同意
      而使用該停車位，為兩造所不爭，則其占有自非無權占有
      ，故原告主張被告乙○○無權占有，應無理由。
六、綜上所述，被告乙○○既係得前開車位專用權人海渡公司同
    意，而占有使用編號79號停車位，則原告主張被告無權占有
    ，依民法第767 條、第821 條請求被告遷讓返還編號79號停
    車位予原告及全體共有人，即無理由，應予駁回。又原告既
    受敗訴判決，其假執行之聲請即失所依據，應併予駁回。
七、因本案事證已臻明確，兩造其餘主張陳述及所提之證據，經
    審酌後於判決結果無影響，毋庸詳予論述，附此敘明。
八、據上論斷：原告之訴為無理由，並依民事訴訟法第78條判決
    如主文。
中　　華　　民　　國　　94　　年　　5 　　月　　20　　日
                  民事第一庭  法  官  劉穎怡
以上正本證明與原本無異。
如對本判決上訴須於判決送達後20日內向本院提出上訴狀。
中　　華　　民　　國　　94　　年　　5 　　月　　24　　日
                              書記官  陳玉敏
